臺灣高雄地方法院刑事判決　　　　　　　99年度易字第2240號
公　訴　人　臺灣高雄地方法院檢察署檢察官
被　　　告　曾錦城
上列被告因家暴傷害罪案件，經檢察官提起公訴（99年度偵字第
7600號），本院判決如下：
    主  文
曾錦城犯傷害罪，處有期徒刑肆月，如易科罰金，以新臺幣壹仟
元折算壹日。扣案之鐮刀壹把沒收。
    事  實
一、曾錦城與曾俊淵係伯侄，並曾有與曾俊淵共同居住於高雄市
    ○○區○○路117 巷47號住處之情事，二人間具有家庭暴力
    防治法第3 條第2 款、第4 款所定之家庭成員關係。曾錦城
    於民國98年12月27日晚上6 時許自外返回上開住處後，因細
    故與曾俊淵發生爭執，竟基於傷害之犯意，持其所有之鐮刀
    1 把，於該住處1 樓客廳內劃傷曾俊淵之臉部，致使曾俊淵
    受有臉部撕裂傷3 公分之傷害。嗣經曾俊淵之女友許月瓊報
    警處理，始查悉上情，並扣得曾錦城所有供其違犯上開傷害
    犯行所用之鐮刀1 把。
二、案經曾俊淵訴由高雄市政府警察局岡山分局報告臺灣高雄地
    方法院檢察署檢察官偵查起訴。
    理  由
壹、證據能力部分：
    被告以外之人於審判外之陳述，雖不符同法第159 條之1 至
    第159 條之4 之規定，但經當事人於審判程序同意作為證據
    ，法院審酌該言詞陳述或書面陳述作成時之情況，認為適當
    者，亦得為證據，同法第159 條之5 第1 項定有明文。本判
    決所引用之傳聞證據，均經本院依法踐行調查證據程序，當
    事人於審判程序亦同意作為證據，本院審酌證據資料作成時
    之情況，並無違法不當及證明力明顯過低之瑕疵，且無依法
    應排除其證據能力之情形，認以之作為證據應屬適當，故有
    證據能力。
貳、實體部分：
一、訊據被告曾錦城矢口否認有何於上開時地持鐮刀劃傷告訴人
    曾俊淵之犯行，辯稱：當時雙方因細故發生爭執，告訴人持
    鐮刀要砍伊，伊要將該鐮刀奪下時，告訴人自己不小心劃傷
    臉部云云。經查：
  (一)證人即告訴人於偵查、本院審理中始終指訴：當天被告回來
    住處後就在外面大小聲，之後被告走到樓上，當時伊在2 樓
    客廳看電視，被告的房間也在2 樓，因為蚊子很多，伊有關
    窗戶的習慣，被告一回來就到2 樓直接把窗戶打開，伊因此
    與被告發生口角，之後被告下樓到外面拿鐮刀叫囂，要伊下
    去1 樓，伊下去後開門時，被告即從門外用左手抓住伊衣領
    ，右手則拿鐮刀在伊左臉太陽穴附近揮舞，當時伊女友許月
    瓊看到這個情形，就馬上去樓上報警，伊母親黃金對及被告
    之太太曾鄭專原本在樓下客廳煮飯，見狀也在旁邊勸阻，叫
    被告不要這樣，而被告揮舞鐮刀的過程中，刀子即有劃到伊
    ，伊因此臉部流血，當時因伊站在門檻處，伊右手放在門把
    上，根本沒有辦法躲，所以沒有奪下被告鐮刀之行為，後來
    被告抓著伊衣領的手有點鬆掉，伊就馬上把門關起來並上鎖
    ，之後警察就來了，伊後來有向法院聲請保護令等語明確（
    見偵卷第12至15頁、本院二卷第29頁背面至33頁）：而證人
    黃金對則於本院審理中結稱：伊當時與曾鄭專在1 樓煮飯，
    被告回來時在外面就開始大小聲，被告一面經過1 樓一面罵
    人時手上還沒有拿鐮刀，被告後來上樓去，伊聽到告訴人因
    被告一上樓就大力打開窗戶，會導致蚊子飛進來乙事與被告
    起口角，伊與曾鄭專上樓將告訴人與被告拉開，被告就走到
    樓下外面繼續罵告訴人，告訴人後來下來樓下，伊怕告訴人
    與被告吵架，也跟著到1 樓客廳，伊即看到告訴人站在門檻
    處，右手正在開門，被告左手抓著告訴人的衣領，右手則拿
    鐮刀砍在告訴人之左眼尾，當時沒有人要搶刀子，曾鄭專跟
    被告講說為什麼要這樣，被告就鬆手，告訴人就將門關上以
    防被告再拿刀進來，許月瓊則上樓報警等語（見本院二卷第
    33頁背面至第35頁背面）；證人曾鄭專復於本院審理中具結
    證述：當日起先伊係與黃金對在1 樓廚房煮飯，聽到告訴人
    與被告因能否開窗戶乙事在樓上吵架，後來被告就到1 樓門
    外罵人，告訴人則從2樓衝下來，伊之後有看到被告手持1把
    鐮刀，惟從頭到尾都是被告拿著鐮刀，告訴人並未搶被告之
    鐮刀，也沒有持鐮刀砍殺被告等情（見本院二卷第36頁背面
    至第38頁）；另證人許月瓊亦於偵查中證稱：被告與告訴人
    發生口角後，被告即下樓在樓下叫囂，一直罵告訴人並逼告
    訴人下去，告訴人下樓後伊也跟著下去，當時曾鄭專及黃金
    對也在樓下，告訴人要開1 樓大門，結果被告就用鐮刀頂住
    告訴人額頭太陽穴，告訴人遂叫伊報警，伊即上樓報警等語
    在卷（見偵卷第12至15頁），經核證人黃金對、曾鄭專、許
    月瓊所證述之情節均與告訴人指訴之內容大致相符，此外，
    復有告訴人所提出之劉光雄醫院診斷證明書、受傷照片、本
    院99年度家護字第202 號民事通常保護令各1 份、告訴人當
    庭繪製之相關位置圖2 份在卷足憑（見警卷第16至17頁、本
    院二卷第43至47頁），另有鐮刀1 把扣案可佐，足認被告確
    有於上開時地持鐮刀劃傷告訴人臉部之情事。
  (二)被告雖一再辯稱：係告訴人持鐮刀要砍伊，伊要將該鐮刀奪
    下時，告訴人自己不小心劃傷臉部云云，惟此節既與證人黃
    金對、曾鄭專、許月瓊所證述之內容相悖，被告所言已難認
    屬實；又證人戴明湖即被告之友人雖曾於警詢中證稱：當天
    伊坐在被告家中客廳，聽到被告在2 樓房間很用力關窗戶之
    聲音，之後被告下樓到客廳跟伊喝酒，告訴人就從2 樓下來
    到大門柱子旁拿鐮刀進到客廳來砍殺被告，被告出手制止，
    兩人即爭搶該把鐮刀，過程中告訴人用力過大，自己不小心
    劃傷臉部，告訴人即衝出客廳至1 樓大門外云云，但觀諸證
    人黃金對、曾鄭專及告訴人均證稱案發當時證人戴明湖並未
    在場（見本院二卷第31頁背面、第35頁背面、第37頁背面至
    第38頁），而證人戴明湖所為證述情節亦與證人黃金對等人
    所言迥異，又衡以證人戴明湖於警詢中所為上開證述未經具
    結以擔保其可信性，則證人戴明湖前開證詞應係為袒護被告
    而臨訟編織之說詞，自難憑為對被告有利認定之依據。從而
    ，被告上開辯解，顯係事後飾卸之詞，不足採信。本案事證
    明確，被告傷害犯行洵堪認定，應依法論科。
二、按家庭暴力防治法所稱之家庭暴力，指家庭成員間實施身體
    或精神上不法侵害之行為，該法所謂家庭暴力罪者，則指家
    庭成員間故意實施家庭暴力行為而成立其他法律所規定之犯
    罪，家庭暴力防治法第2 條第1 款、第2 款分別著有明文。
    本件被告與告訴人有家庭暴力防治法第3 條第2、4款之家庭
    成員關係，且被告持鐮刀劃傷告訴人成傷，已屬家庭成員間
    實施身體上不法侵害之行為，並構成刑法上之犯罪，屬家庭
    暴力防治法第2條第2款之家庭暴力罪，惟因就該罪之刑罰於
    家庭暴力防治法並無特別規定，是以應依刑法之規定予以論
    罪科刑，核被告所為，係犯刑法第277條第1項之傷害罪。爰
    審酌被告與告訴人於案發時為同居於上開處所之伯姪，僅因
    芝麻小事而起爭執，即率爾持鐮刀劃傷告訴人之臉部，實無
    足取，且犯後復否認犯行，態度不佳，迄今亦未與告訴人達
    成和解，及其教育程度僅國小肄業，經濟狀況勉持暨犯罪動
    機、手段等一切情狀，量處如主文所示之刑，並諭知如主文
    所示之易科罰金折算標準，以資懲儆。至扣案之鐮刀1 把，
    為被告所有之物，業為被告供明在卷（見本院二卷第83頁）
    ，被告持以違犯本件傷害犯行，爰依刑法第38條第1項第2款
    之規定宣告沒收。
據上論斷，應依刑事訴訟法第299條第1項前段，刑法第277條第1
項前段、第41條第1 項前段、第38條第1 項第2 款，刑法施行法
第1條之1，判決如主文。
本案經檢察官陳筱茜到庭執行職務。
中    華    民    國   100    年    5     月    17    日
                  刑事第十五庭  法  官  許勻睿
以上正本證明與原本無異。
如不服本判決應於收受送達後10日內向本院提出上訴書狀，並應
敘述具體理由；如未敘述上訴理由者，應於上訴期間屆滿後20日
內向本院補提理由書（均須按他造當事人之人數附繕本）「切勿
逕送上級法院」。
中    華    民    國   100    年    5     月    17    日
                                 書記官  王芷鈴
附錄論罪科刑法條：
中華民國刑法第277條
（普通傷害罪）
傷害人之身體或健康者，處3年以下有期徒刑、拘役或1千元以下
罰金。
犯前項之罪因而致人於死者，處無期徒刑或7 年以上有期徒刑；
致重傷者，處3年以上10年以下有期徒刑。